臺灣彰化地方法院刑事判決　　　　　　　　　　　　　九十年度訴字第一四六○號
　　公　訴　人　臺灣彰化地方法院檢察署檢察官
　　被　　　告　乙○○
　　選任辯護人　林溢根律師
右列被告因偽造貨幣案件，經檢察官提起公訴（九十年度偵字第七○一八號），本院
判決如左：
    主  文
乙○○連續行使偽造之通用紙幣，處有期徒刑參年貳月，扣案偽造之舊版新臺幣壹仟
圓通用紙幣張（其中貳張鈔票號碼均為ＣＴ二一二一一六ＪＵ、壹張鈔票號碼為Ｄ
Ｒ三六四二九六ＦＵ）沒收。
    事  實
一、乙○○明知真實姓名年籍住所均不詳之「林姓」男子所持有之舊版新臺幣壹仟圓
    紙鈔係屬偽造之通用紙幣，竟因缺錢花用而意圖供行使之用，先於民國九十年九
    月中旬某日，在其彰化縣田中鎮○○里○○路○段四六九巷二弄六號住處，以新
    臺幣（下同）一萬元真鈔之代價，向該「林姓」男子購買收集偽造之舊版新臺幣
    壹仟圓通用紙幣五十張，其中除三十八張因沾水丟棄未用及六張因恐遭識破不敢
    持用而撕毀丟棄外，其餘即基於行使偽造通用紙幣之概括犯意，自九十年九月中
    旬某日起至同年十月三日或四日上午十時許止，先後於南投縣境內，連續四次各
    持上開收集之偽造舊版新臺幣壹仟圓通用紙幣一張，向不知情之流動攤販老闆小
    額購物，其中除一次於行使時，為攤販老闆以辨識筆識破而撕毀丟棄未得逞外，
    另三次則均未遭識破而成功行使，致上開各該流動攤販陷於錯誤而予以收受，並
    交付其所有之財物，其中最後一次係於九十年十月三日或四日上午十時許，在南
    投縣名間鄉赤水村「萬善堂」前路邊，持偽造之舊版新臺幣壹仟圓通用紙幣一張
    （鈔票號碼ＤＲ三六四二九六ＦＵ），向不知情之甲○○購買鳳梨二百四十元，
    致甲○○陷於錯誤予以收受售予鳳梨，並找零交付真鈔七百六十元。嗣於九十年
    十月十七日上午十時十分許，在彰化縣田中鎮○○里○○路○段四六九巷二弄六
    號前空地，為警查獲，並自乙○○所有之手提包內扣得尚未使用之偽造舊版新臺
    幣壹仟圓通用紙幣二張（鈔票號碼均為ＣＴ二一二一一六ＪＵ），復循線向尚不
    知情之甲○○取獲其持有之偽造舊版新臺幣壹仟圓通用紙幣一張（鈔票號碼ＤＲ
    三六四二九六ＦＵ）。
二、案經彰化縣警察局報請臺灣彰化地方法院檢察署檢察官偵查起訴。
    理  由
一、訊據被告乙○○對於右開事實坦承不諱，核與被害人甲○○於警訊時指述之情節
    相符，並有現場紀錄、搜索筆錄、執行扣押證明書、扣押物品清單各一份、偽造
    之舊版新臺幣壹仟圓通用紙幣正、反面影本各三張在卷可稽，復有偽造之舊版新
    臺幣壹仟圓通用紙幣原本三張扣案可資佐證，而上開扣案之偽造舊版新臺幣壹仟
    圓通用紙幣三張（其中二張鈔票號碼均為ＣＴ二一二一一六ＪＵ、一張鈔票號碼
    為ＤＲ三六四二九六ＦＵ），經送請中央銀行鑑定結果，認該等偽鈔均以彩色噴
    墨方式仿印，紙質與真鈔不同，水印以灰色墨印在正面紙張後面、安全線以灰色
    墨印在背面紙張後面，兩張紙張再互相裱合而成，均屬偽鈔，此有中央銀行發行
    局九十年十二月十七日（九○）台央發字第三○○六三八八六號函附卷可憑，足
    徵被告之自白與事實相符，堪可採信。本件事證明確，被告犯行洵堪認定，應依
    法論科。
二、查中央政府自播遷來臺後，事實上無從發行通用全國之貨幣，乃暫以臺灣銀行發
    行之「新臺幣」流通全省，故就刑法之觀點而言，其性質上原屬地方性幣券（司
    法院大法官會議釋字第六十三號解釋意旨參照）。然中央銀行自五十年七月一日
    在臺復業後，即依行政院五十年六月三十日臺五十財字第三九七九號令訂定之「
    中央銀行在臺灣地區委託臺灣銀行發行新臺幣辦法」，委託臺灣銀行代理全國貨
    幣發行之業務，此後，臺灣銀行發行之「新臺幣」，自中央銀行委託代理發行之
    日起，如有偽造變造等行為者，亦應依妨害國幣懲治條例論科（司法院大法官會
    議釋字第九十九號解釋意旨參照），亦即視同國幣。嗣行政院於八十九年一月二
    十六日訂定發布「中央銀行發行新臺幣辦法」，自八十九年七月一日起，中華民
    國之貨幣即為「新臺幣」（中央銀行法第十三條第一項、中央銀行發行新臺幣辦
    法第一、二、六條），不得偽造、變造、故意毀損，亦不得仿造或販賣、公開陳
    列其仿造品；其硬幣並不得意圖營利予以銷毀，違者，依妨害國幣及其他有關規
    定處罰（中央銀行發行新臺幣辦法第五條第一項）。惟行使偽造新臺幣之行為，
    於特別法即妨害國幣懲治條例中並無處罰明文，自應回歸適用刑法第十二章偽造
    貨幣罪章之相關規定。而所謂貨幣，原指凡本於貨幣發行權，由政府機關發行，
強制流通於全國之錢幣，其製作之材質，不論為金、銀、銅、鋅、鎳等之金屬貨
    幣，或紙質貨幣，均包括在內；惟因刑法於貨幣外，並以紙幣為其行為之客體，
    故解釋上，刑法上所指之貨幣，當僅指紙質貨幣以外之金屬貨幣，即俗稱之硬幣
    （最高法院六十三年台上字第二一九四號判例意旨參照）；至所謂通用紙幣，則
    係指政府發行有強制通行力之紙質幣券而言（最高法院十九年上字第一二五一號
    判例意旨參照）。本件被告乙○○明知「林姓」男子所持有之舊版新臺幣壹仟圓
    紙鈔係屬偽造之通用紙幣，竟仍意圖供行使之用而予以購買收集，並繼而持以向
    不知情之人行使購物，藉找零之方式換取真鈔，核其所為，係犯刑法第一百九十
    六條第一項之行使偽造通用紙幣罪。被告意圖供行使之用而收集偽造通用紙幣，
    並於收集後持以行使，其意圖供行使之用而收集之低度行為，應為行使之高度行
    為所吸收，不另論罪。又被告以偽造通用紙幣冒充真幣行使，性質上當然含有詐
    欺之成分，已為行使偽造通用紙幣之行為所吸收，不另論以詐欺罪（最高法院四
    十二年台上字第四一○號判例意旨參照）。再被告先後三次行使偽造通用紙幣既
    遂暨一次行使偽造通用紙幣未遂（事實欄所示遭識破該次犯行）之犯行，時間緊
    接，所犯構成要件相同，顯係基於概括之犯意反覆為之，為連續犯，應依刑法第
    五十六之規定，以一罪即行使偽造通用紙幣既遂罪論，並加重其刑。爰審酌被告
    犯罪之動機、目的、手段、身罹肺結核疾病（有臺中榮民總醫院診斷證明書可參
    ）亟需款項治療，惟不思循正途獲取所需，反而收集偽造通用紙幣持以購物、換
    取真幣，擾亂社會金融秩序，然對被害人所生之危害非鉅，及其犯後坦承犯行、
    態度良好等一切情狀，量處如主文所示之刑，以示懲儆。扣案之偽造舊版新臺幣
    壹仟圓通用紙幣三張（其中二張鈔票號碼均為ＣＴ二一二一一六ＪＵ、一張鈔票
    號碼為ＤＲ三六四二九六ＦＵ），均屬偽造之通用紙幣，應依刑法第二百條之規
    定宣告沒收。至其餘被告收集後未使用及使用後遭識破之偽造舊版新臺幣壹仟圓
    通用紙幣合計四十五張，已因沾水或撕毀而丟棄，已據被告供明在卷，爰不予宣
    告沒收。
三、公訴意旨另以：被告自九十年九月中旬某日起至同年十月三日或四日止，先後於
    南投縣境內，連續六或七次各持上開收集之偽造舊版新臺幣壹仟圓通用紙幣一張
    ，向不知情之流動攤販老闆小額購物，惟均於行使時為攤販老闆以辨識筆識破而
    撕毀丟棄，致未得逞，因認被告就此部分亦涉有行使偽造通用紙幣（未遂）罪嫌
    云云。按犯罪事實應依證據認定之，無證據不得推定其犯罪事實，又被告之自白
    ，不得作為有罪判決之唯一證據，仍應調查其他必要之證據，以察其是否與事實
    相符，刑事訴訟法第一百五十四條、第一百五十六條第二項分別定有明文。公訴
    人認被告涉有此部分犯嫌，無非以被告於警訊、偵查時之自白為其論據。然訊據
    被告乙○○則堅詞否認涉有此部分犯行，供稱：伊使用時遭識破者僅一張，而遭
    識破後即連同另外六張撕毀丟棄等語，則其於警訊、偵查時之自白是否屬實，已
    有瑕疵而存有疑義，且查無其他證據足以佐證被告確涉有此部分犯行，揆諸前開
    規定，自難僅憑被告於警訊、偵查時唯一且有瑕疵之自白而據為不利於被告之認
    定。是此部分犯行尚屬不能證明，原應為被告無罪之諭知，惟公訴人認此部分與
    上開業經論罪科刑之部分，具有連續犯之裁判上一罪關係，爰不另為無罪之諭知
    ，附此敘明。
據上論斷，應依刑事訴訟法第二百九十九條第一項前段，刑法第五十六條、第一百九
十六條第一項、第二百條，罰金罰鍰提高標準條例第一條前段，判決如主文。
本案經檢察官林映姿到庭執行職務。
中      華      民      國    九十一    年      一      月     十四     日
                                臺灣彰化地方法院刑事第三庭
                                    法      官  陳  連  發
右正本證明與原本無異。
如不服本判決，應於判決送達後十日內向本院提出上訴狀( 須附繕本 )。
告訴人或被害人對於判決如有不服具備理由請求檢察官上訴者，其上訴期間之計算係
以檢察官收受判決正本之日期為準。
                                    法院書記官  張  木  松
中      華      民      國    九十一    年      一      月     十五     日
刑法第一百九十六條
行使偽造、變造之通用貨幣、紙幣、銀行券或意圖供行使之用而收集或交付於人者，
處三年以上十年以下有期徒刑，得併科五千元以下罰金。
收受後方知為偽造、變造之通用貨幣、紙幣、銀行券，而仍行使或意圖供行使之用而
交付於人者，處五百元以下罰金。
第一項之未遂犯罰之。
